【裁判字號】    98,訴,279
【裁判日期】    981030
【裁判案由】    損害賠償
【裁判全文】
臺灣基隆地方法院民事判決               98年度訴字第279號
原      告  乙○○
訴訟代理人  林火炎律師
複  代理人  葛睿驎
被      告  甲○○
上列當事人間請求損害賠償事件，本院於民國98年10月20日言詞
辯論終結，判決如下：
    主      文
被告應給付原告新臺幣柒拾參萬壹仟陸佰零參元，及自民國九十
八年五月二十六日起至清償日止，按週年利率百分之五計算之利
息。
原告其餘之訴駁回。
訴訟費用新臺幣壹萬參仟參佰柒拾伍元，其中新臺幣肆仟零貳元
由被告負擔，餘由原告負擔。
本判決第一項於原告以新臺幣貳拾萬元為被告供擔保後，得假執
行。
原告其餘假執行之聲請駁回。
    事實及理由
甲、程序方面：
    按訴狀送達後，原告不得將原訴變更或追加他訴，但請求基
    礎事實同一者、擴張或減縮應受判決事項之聲明者，不在此
    限，民事訴訟法第255 條第1 項第2 款、第3 款定有明文。
    查原告起訴之初主張被告應給付原告新臺幣（下同）1,200,
    000元，嗣於民國98年8月11日言詞辯論期日，變更訴之聲明
    為：被告應給付原告2,698,080元，及自起訴狀繕本送達翌
    日起至清償日止，按週年百分之5計算之利息，復於98年10
    月20日言詞辯論期日，就本金部分再變更訴之聲明為：被告
    應給付原告2,444,911元，核其請求之基礎事實同一，僅單
    純擴張應受判決事項聲明，揆之首揭說明，其所為訴之變更
    應予准許。
乙、實體方面：
一、本件原告起訴主張︰
  (一)被告甲○○明知酒後騎車易生危險，竟於民國97年12月6日
    18時至21時許，在基隆市七堵區全家福餐廳，與同事一同飲
    用高粱酒及約翰走路牌洋酒，已達不能安全駕駛動力交通工
    具程度，詎其酒後仍騎乘車號KZN-061號機車上路。嗣於翌
    日（7日）凌晨4時30分許，途經基隆市安樂區○○○街8號
    前，本應注意在劃有分向限制線之路段，不得駛入來車之車
    道內，依當時情形，又非不能注意，竟疏未注意，貿然越過
    分向限制線侵入來車道，致與對向由原告乙○○所騎乘之車
    號GLA-053號機車發生碰撞，原告因而人車倒地，並受有左
    側顏面、眼眶處撕裂傷、左側顏面顴骨骨折及顳骨骨折、左
    手橈骨骨折併遠端橈尺骨關節脫位、頭部外傷併氣顱、右肩
    旋轉肌群破裂、左膝後十字韌帶撕裂性骨折、右股骨頸骨折
    、膽結石併急性膽囊炎之傷害。爰本於侵權行為法律關係提
    起本訴，請求被告賠償原告所受損害。
  (二)茲就原告請求之金額臚列說明於下：
  1.醫療費用：原告因本件交通事故自當日即97年12月7日起至
    同月19日止(下稱第1次住院)、另自97年12月22日起至98年1
    月19日止(下稱第2次住院)，前後2次至長庚醫療財團法人基
    隆長庚紀念醫院(下稱基隆長庚醫院)就診、住院治療，第1
    次住院之醫療費用(含嗣後門診治療)自負額部分27,030元、
    第2次住院之醫療費用自負額部分49,788元，前後2次住院共
    計支出76,81 8元。並接受復健治療76次，復健費用3,250
    元，合計80,068元。
  2.相當看護費用之損害：原告因本件交通事故，自97年12月23
    日起至98年1月19日止，即在基隆長庚醫院第2次住院期間，
    分別僱用許雅惠、蘇霈甄、林郁芬等3人全日看護，共支出
    57,100元。出院後依醫囑仍需有專人24小時看護5年，原告
    長女陳姿穎原任職薪資為58,833元，為照顧原告而辭職，以
    半年計算，原告出院後半年之看護費用應為352,988元，之
    後4年半仍需專人24小時看護，以勞動基準法最低工資每月
    17,280元計算，原告之後4年半之看護費用應為933,120元，
    合計看護費用為1,286,108元。
  3.交通費：原告因本件交通事故不良於行，於接受醫療、復健
    期間，須仰賴計程車往返醫院、住家間，共支出21,635元。
  4.精神賠償：原告因本件交通事故，手腳均受有傷害，甚或骨
    折，無法正常行走，需手術及長期復健治療，且觀察期及療
    養期長達1年以上，治療後又有無法完全痊癒之後遺症或合
    併症，身體及心理上遭受之痛苦、煎熬實難言喻，故請求被
    告賠償慰撫金1,000,000元。
  5.以上合計共2,444,911元。
  (三)併為聲明：被告應給付原告2,444,911元，及自起訴狀繕本
    送達翌日起至清償日止，按週年利率5%計算之利息；並願供
    擔保，請准宣告假執行。
二、被告對於其有原告所主張之駕駛過失致原告受傷及原告請求
    第1次住院醫療費用、交通費及第2次出院後約2至3個月之全
    日看護費用均不爭執，惟認為原告請求之賠償金額過高，辯
    稱：原告於本件交通事故發生後，曾前後2次住院，第1次住
    院確係因本件交通事故所致，原告同意賠償此次之醫療費用
    及嗣後相關之交通費、復健費，但第2次住院應與本件交通
    事故無關，被告不同意賠償第2次住院之醫療費用及看護費
    用，亦不同意第2次出院後超過2至3個月之看護費用，另原
    告請求精神上損害賠償金額亦屬過高。並聲明：原告之訴駁
    回。
三、原告主張被告駕車於上開時、地，因疏未注意汽車應在遵行
    車道內行駛，駛入來車道，不慎撞擊對向車道之原告人車，
    致原告受有左側顏面、眼眶處撕裂傷、左側顏面顴骨骨折及
    顳骨骨折、左手橈骨骨折併遠端橈尺骨關節脫位、頭部外傷
    併氣顱、右肩旋轉肌群破裂、左膝及雙下肢挫傷(下稱第1次
    住院傷勢)等傷害，業據提出基隆長庚醫院診斷證明書為證
    ，被告對其確有上述駕駛過失，致原告受有上述傷害之情亦
    不爭執，且原告所涉過失傷害犯行，亦經本院刑事庭於98年
    5 月27日以98年度交易字第40號刑事判決，判處被告有期徒
    刑2月，原告此部分之主張自堪信為真實。另原告主張其因
    本件交通事故，除第1次住院傷勢外，併受有左膝後十字韌
    帶撕裂性骨折、右股骨頸骨折、膽結石併急性膽囊炎之傷害
    (下稱第2次住院傷勢)，然此為被告所否認，辯稱原告第2次
    住院傷勢應係因其他外力造成之傷害而與本件交通事故無關
    等語，本院乃函詢基隆長庚醫院？據復以：「二、依本院病
    歷所載，陳君於97年12月7日因車禍至本院急診就醫，經醫
    師診斷受有顏面骨折、左手骨折脫臼及右肩、左膝及雙下肢
    挫傷等傷勢，當日進行顏面傷口清創修補縫合手術治療、12
    月11日進行左手骨折復位鋼板固定手術，於12月19日出院。
    三、病患於97年12月22日再至本院急診就醫，其主訴右下肢
    疼痛，經醫師診斷為右股骨頸骨折，於97年12月23日接受右
    髖關節置換手術，住院期間另因膽囊炎於98年1月9日接受膽
    囊切除手術，於98年1月19日出院。醫師依病患總體傷勢評
    估，病患出院後居家由他人24小時照護為佳，其期間則視復
    原情形而定。四、病患97年12月19日出院後若未再受到比較
    嚴重之外傷者，則其右股骨頸骨折可能與先前車禍所受比較
    嚴重之外力有關，蓋臨床上有些股骨頸骨折患者初期仍可行
    走或其傷害之不適較不明顯，其後有部分患者因骨折未產生
    位移而自然癒合，另部分患者則因骨折位移導致疼痛加劇，
    方發現其股骨頸骨折，至於病患之急性膽囊炎則與先前車禍
    無關，純係於同一住院期間發病而接受治療。」有基隆長庚
    醫院98年9月10日長庚院基法字第190號函1紙可稽，是本件
    原告於本件交通事故發生後之當日即因急診而入住基隆長庚
    醫院，經診斷結果僅受有第1次住院傷勢，嗣於同年12月19
    日出院，出院後第3日即同月22日復因急診而入住基隆長庚
    醫院，經診斷結果則確有第2次住院傷勢。其中第2次住院傷
    勢中之急性膽囊炎（含膽結石）部分，醫師已明確排除與本
    件交通事故有關，而係因於第2次住院發病而一併接受治療
    。至於其餘右股骨頸骨折及左膝後十字韌帶撕裂性骨折，則
    認為於排除原告於第1次出院後遭受其他比較嚴重之外傷外
    ，臨床上可能因嗣後骨折部分位移與否而有自然癒合或疼痛
    加劇始發現骨折之情形，本院衡諸原告於本件交通事故發生
    之時，年已逾70歲，且因本件交通事故當日送醫，即診斷有
    第1次住院傷勢，亦即除顏面、手部骨折外，左膝及雙下肢
    均有挫傷之傷情，顯然原告因本件交通事故遭撞擊，以致人
    車倒地後，其手、腳均與地面產生碰撞，因而手、腳部分均
    有受傷，只是當初顏面、手部之傷情較為緊急、嚴重，且原
    告之痛點均集中在嚴重之顏面、手部，因此無論係醫師及原
    告均以於該2嚴重部位為治療之重點，而暫時忽略早已存在
    腳部之表面挫傷(實則內部已潛藏骨折位移之風險)，既然原
    告之腳部曾因本件交通事故與地面撞擊而在表面上受有挫傷
    ，參以原告之手、腳直接撞擊地面之下墜力道，加上原告之
    年齡已高，其骨質亦較常人缺乏彈性且疏鬆，原告左膝及雙
    下肢表皮挫傷之內部應已發生骨折之情形，則於原告第1次
    出院後之3日內，因骨折位移，始發現第2次住院傷勢中之右
    股骨頸骨折及左膝後十字韌帶撕裂性骨折，符合上開函復所
    稱之「部分患者則因骨折位移導致疼痛加劇，方發現其股骨
    頸骨折」之醫療臨床發生之可能性，況且原告甫第1次住院
    、手術出院，本身無法快速行動，原告家屬對於原告之照顧
    衡情亦應無微不至、亦步亦趨，自無可能發生跌倒等重大外
    傷之情事，故原告此部分之主張，亦堪採信。原告主張因本
    件交通事故亦受有第2次傷勢中之右股骨頸骨折及左膝後十
    字韌帶撕裂性骨折，既屬常態事實，被告抗辯第2次住院之
    腳部骨折部分應係嗣後外力造成而與本件交通事故無關云云
    ，自應由被告就此負舉證責任，然被告既未能舉證證明原告
    於第1次住院出院後，另受有其他外力之傷害(諸如跌倒之類
    ) ，故被告所辯原告所受之第2次住院傷勢(膽囊炎除外)與
    本件交通事故無關等語，自無可採。
四、按「因故意或過失，不法侵害他人之權利者，負損害賠償責
    任。」；「不法侵害他人之身體或健康者，對於被害人因此
    喪失或減少勞動能力或增加生活上之需要時，應負損害賠償
    責任。」；「不法侵害他人之身體、健康、名譽、自由、信
    用、隱私、貞操，或不法侵害其他人格法益而情節重大者，
    被害人雖非財產上之損害，亦得請求賠償相當之金額。」，
    民法第184 條第1 項前段、第193 條第1 項、第195 條第1
    項前段分別定有明文。本件被告騎車撞擊原告致其受有上開
    傷勢，被告之過失行為與原告之受傷間，自有相當因果關係
    ，被告自應負侵權行為損害賠償之責，從而原告依前揭法條
    之規定，訴請被告賠償其損害，即屬於法有據。茲於原告聲
    明範圍內，審酌其請求損害賠償範圍應否准許，茲分述如下
    ：
  (一)醫療費用：
    原告主張因本件交通事故前後2次住院治療及嗣後門診治療
    ，第1次住院之醫療費用(含嗣後門診治療)自負額部分27,03
    0元、第2次住院之醫療費用自負額部分49,788元，前後2次
    住院共計支出76,81 8元，另並接受復健治療76次，復健費
    用3,250元，合計80,068元，並提出基隆長庚醫院自付費用
    項目及金額表、醫療費用收據及復健物理治療部分負擔繳費
    及治療記錄表等件為證。被告對於第1次住院醫療費用27,03
    0元及復健費用3,250元部分並不爭執，故原告此部分之請求
    ，為有理由，應予准許。被告對於第2次住院醫療費用49,78
    8元部分則以與本件交通事故無關為由而拒絕賠償，然如前
    所述，原告第2次住院傷勢中之右股骨頸骨折及左膝後十字
    韌帶撕裂性骨折係本件交通事故嗣因骨折位移始發現之新傷
    勢而非與本件交通事故無關，被告此部分之辯解，即無可採
    ，又第2次住院雖另有與本件交通事故無關之急性膽囊炎，
    然因急性膽囊炎係在第2次住院發病而一併接受治療，難以
    區分何部分係針對腳部骨折之自負額，何部分係針對急性膽
    囊炎之自負額，然第2次住院係以醫療腳部骨折為重點，本
    院認第2次住院之醫療費用自負額部分49, 788元悉應列入計
    算始屬合理，原告此部分之請求，亦有理由，亦應准許。
  (二)相當於看護費用之損害：
  1.按親屬代為照顧被害人之起居，固係基於親情，但親屬看護
    所付出之勞力並非不能評價為金錢，雖因二者身分關係而免
    除被害人之支付義務，惟此種基於身分關係之恩惠，自不能
    加惠於加害人。故由親屬看護時雖無現實看護費之支付，仍
    應認被害人受有相當於看護費之損害，得向上訴人請求賠償
    ，始符公平原則，最高法院94年臺上字第1543號判決可資參
    照。
  2.原告主張其自97年12月23日起至98年1月19日止，因本件交
    通事故第2次住院期間，需他人照料，分別僱用許雅惠、蘇
    霈甄、林郁芬全日看謢，共計支出看護費57,100元一節，並
    據提出許雅惠、蘇霈甄、林郁芬出具之看護證明書、收據等
    件為證。被告對於原告第2次住院之看護費用以與本件交通
    事故無關為由而拒絕賠償，然如前所述，原告第2次住院傷
    勢中之右股骨頸骨折及左膝後十字韌帶撕裂性骨折係本件交
    通事故嗣因骨折位移始發現之新傷勢而非與本件交通事故無
    關，被告此部分之辯解，亦無可採，且觀諸基隆長庚醫院之
    上開函文及該院98年1月19日出具之診斷證明書1紙，原告在
    第2次住院期間確有僱用專人全日看護之必要，原告此部分
    之請求，為有理由，應予准許。(本院按原告並未請求第1次
    住院期間之看護費用，本院就此部分自無從審酌)
  3.原告另主張其自98年1月19日出院後起算5年內仍無法自理生
    活，需賴親人全日照料，故請求5年內之全日看護費用1,286
    ,108元一節(原告原主張前半年由親人陳姿穎辭去原任職之
    工作照顧，以陳姿穎薪資58,833元計算，後4年半則以勞動
    基準法最低工資每月17,280元計算，嗣原告同意均以最低工
    資每月17,280元計算)。被告對於原告第2次住院後約2至3個
    月需僱用專人全日看護並不爭執，惟以原告第2次住院傷勢
    因與本件交通事故無關，以原告所受之第1次住院傷勢，應
    不需5年由專人全日看護置辯，然如前所述，原告第2次住院
    傷勢中之右股骨頸骨折及左膝後十字韌帶撕裂性骨折係本件
    交通事故嗣因骨折位移始發現之新傷勢而非與本件交通事故
    無關，被告此部分之辯解，亦無可採，復參以基隆長庚醫院
    上開函文所載「醫師依病患總體傷勢評估，病患出院後居家
    由他人24小時照護為佳，其期間則視復原情形而定。」及基
    隆長庚醫院於98年1月19日出具之診斷證明書1紙，其醫囑欄
    載明：「住院期間(指第2次住院)24小時需專人照護，右上
    臂不能舉高，可能需擇期手術及長期復健治療，左膝後十字
    韌帶撕裂性骨折也可能需手術及長期復健治療，病人因雙手
    無法撐力，雙腳有傷，需復健幫忙雙腳行走，總體病症預計
    需1年以上的觀察期及療養期，需觀察病人所有受傷部位及
    手術可能後遺症或合併症及延遲性病症，續門診追蹤治療，
    居家需24小時專人照護。」本院審酌原告因本件交通事故所
    受之第1次住院傷勢、第2次住院傷勢(急性膽囊炎除外)，骨
    折係其中在頭部、手部、腿部，且傷勢非輕，加上原告已屬
    70高齡之長者，根本無力行走，三餐均需有人餵食，夜間亦
    需有人照料其起居(如夜尿等)，故原告在第2次住院出院後
    之復原及療養期即1年內仍需由他人全日照護，應屬合理，
    合計看護費用應為172,800元（計算式：17,280×12個月＝1
    72,800）。逾此範圍，即為無理由，應予駁回。
  (三)交通費：
    原告主張因本件交通事故行動不便，於接受醫療、復健期間
    ，須仰賴計程車往返醫院、住家間，共支出21,635元，被告
    對此亦不爭執，故原告此部分之請求，為有理由，應予准許
    。
  (四)精神賠償：
    按慰撫金之多寡，應斟酌雙方之身分、地位、資力與加害之
    程度及其他各種情形核定相當之數額，亦即金額是否相當，
    自應依實際加害情形與被害人所受之痛苦及雙方之身分、地
    位、經濟狀況等關係決定之。本件原告因被告之侵權行為，
    受有顏面、手部、腳部骨折，無論肉體及精神上均受有痛苦
    ，原告自得請求精神慰藉金。本院斟酌原告之年齡、傷勢、
    身心所受折磨，因本件交通事故顏面、手部及腳部骨折受傷
    ，其中腳部骨折對其日後健康有極大之負面影響，被告酒後
    騎車侵入對向車道肇事，過失程度重大，及審酌兩造之身分
    、地位、經濟能力等一切情狀，認原告請求之非財產上損害
    賠償即慰撫金1,000,000元，尚嫌過高，應予核減為400,000
    元，始屬公允，逾此數額之請求，則無理由。
  (五)從而，原告因本件車禍所受之損失合計731,603元（計算式
    ：80,068＋57,100＋172,800＋21,635＋400,000＝731,603
    ）。
五、按給付有確定期限者，債務人自期限屆滿時起，負遲延責任
    。給付無確定期限者，債務人於債權人得請求給付時，經其
    催告而未為給付，自受催告時起，負遲延責任。其經債權人
    起訴而送達訴狀，或依督促程序送達支付命令，或為其他相
    類之行為者，與催告有同一之效力。又遲延之債務，以支付
    金錢為標的者，債權人得請求依法定利率計算之遲延利息。
    民法第229 條第1 項、第233 條第1 項分別定有明文。查本
    件原告因被告侵權行為受有損害，得請求被告賠償損害，已
    如前述，惟被告給付損害賠償之義務，並非定有確定期限，
    必待原告催告而未為給付，被告始負遲延責任，本件原告係
    以起訴方式請求被告給付損害賠償，依法原告得請求自起訴
    狀繕本送達之翌日起依週年利率百分之5 計算之法定遲延利
    息。
六、綜上各述，原告基於侵權行為損害賠償請求權，訴請被告賠
    償原告731,603元，及自起訴狀繕本送達翌日即98年5月26
    日起至清償日止，按週年利率百分之5計算之利息範圍內，
    為有理由，應予准許，逾此範圍之請求，則無理由，應予駁
    回。
七、本件原告陳明願供擔保，聲請宣告假執行，就原告勝訴部分
    ，核無不合，爰酌定相當之擔保金額准許之。至於原告其餘
    敗訴部分所為假執行之聲請，因該部分訴之駁回而失所依據
    ，自不應准許，併予駁回之。
八、據上論結，原告之訴為一部有理由、一部無理由，依民事訴
    訟法第79條、第87條第1項、第390條第2項，判決如主文。
中    華    民    國    98    年     10    月   30    日
                  民事庭法  官  徐世禎
以上正本係照原本作成。
對於本件判決如有不服，應於收受送達後20日內向本院提出上訴
書狀，敘述上訴之理由，上訴於臺灣高等法院，並按他造當事人
之人數附具繕本。
中    華    民    國    98    年    10    月    30    日
                        書記官  周素秋


司法院資訊處製作；財團法人民間司法改革基金會備份。
